臺灣雲林地方法院刑事判決　　　　　　　 100年度易字第79號
公　訴　人　臺灣雲林地方法院檢察署檢察官
被　　　告　林世涼
上列被告因詐欺案件，經檢察官提起公訴（99年度偵字第6201號
），被告於準備程序進行中就被訴事實為有罪之陳述，本院合議
庭裁定由受命法官獨任進行簡式審判程序，判決如下：
    主      文
林世涼犯幫助詐欺取財罪，處有期徒刑伍月，如易科罰金，以新
臺幣壹仟元折算壹日。
    事實及理由
壹、犯罪事實：
    林世涼明知申辦行動電話門號並無特殊條件之限制，且現今
    社會詐騙情形猖獗，詐騙集團收購行動電話門號供刊登廣告
    、電話轉接、內部連繫或藉以實施詐騙之用等新聞層出不窮
    ，故將申請之行動電話門號交付他人使用，極可能將被犯罪
    集團作為詐欺犯罪之聯絡工具，卻因缺錢花用，即基於幫助
    他人詐欺取財之犯意，於民國99年5 月14日某時許，在雲林
    縣斗六市家樂福停車場內，將其向家樂福電信公司所申辦，
    內已儲值新臺幣（下同）300 元之0000000000號之行動電話
    預付卡門號（下稱本案門號）交付與真實姓名、年籍均不詳
    之詐欺集團成員使用，以此方式為詐騙集團成員之下述詐欺
    取財行為提供幫助。嗣該詐欺集團成員取得本案門號後，即
    與其他詐騙集團成員共同基於為自己不法所有意圖之犯意聯
    絡，以本案門號作為聯繫之用，先後為下列詐欺取財之行為
    ：
一、於99年5 月25日前不詳時間，在「Yahoo!奇摩拍賣」網站上
    刊登「拍賣液晶電視」之不實訊息，適馮國炤上網瀏覽該訊
    息，信以為真，投標購買，並以20,000元得標。之後詐欺集
    團成員遂以「李健」之名義，持本案門號之行動電話與馮國
    炤聯絡，向馮國炤表示付款後即可出貨云云，致馮國炤陷於
    錯誤，依指示於99年5 月25日22時15分許，匯款20,000元至
    康玉珮（未據起訴）所有，現由詐騙集團成員管領之帳號00
    0000000000000 號中華郵政股份有限公司（下稱中華郵政公
    司）玉里郵局帳戶內。嗣該詐欺集團成員再以電話告知其並
    未出售電視，馮國炤始知受騙。
二、於99年5 月26日前不詳時間，在「Yahoo!奇摩拍賣」網站上
    刊登「全新Apple iPad Case 」之銷售訊息，適蔡命學上網
    瀏覽該訊息，信以為真，投標購買，並由蔡命學順利得標。
    之後，詐騙集團成員留下本案門號與蔡命學聯絡，並指示蔡
    命學匯款至不詳之人所有，現由詐騙集團成員管領之高雄銀
    行帳號000000000000000 號帳戶內，使蔡命學陷於錯誤，遂
    於99年5 月26日22時5 分許，依詐騙集團成員之指示匯款1,
    900 元至前述帳戶內。嗣因蔡命學久未收到商品，本案門號
    又無法接通，始知受騙。
三、於99年5 月28日前不詳時間，在「Yahoo!奇摩拍賣」網站上
    刊登「販賣PanasonicGF1+20mm 相機1 臺」之不實訊息。張
    君維於99年5 月28日16時許，上網瀏覽該買賣訊息後，信以
    為真，投標購買，並由張君維順利得標。之後，詐騙集團成
    員提供本案門號與張君維聯繫，張君維因此陷於錯誤，於同
    日依指示匯款8,000 元至指示之不詳之人所有，現由詐騙集
    團成員管領之中華郵政公司帳號00000000000000帳戶內。嗣
    因張君維遲未收到貨品，撥打本案門號又無法接通，始知受
    騙。
四、於99年5 月27日前不詳時間，在「Yahoo!奇摩拍賣」網站上
    刊登「販賣手機商品」之不實訊息。黃品婕於99年5 月27日
    20時許，上網瀏覽該交易訊息後，誤信為真，下標購買，並
    由黃品婕順利得標。之後，詐騙集團成員提供本案門號與黃
    品婕聯絡，並指示黃品婕匯款13,100元至不詳之人所有，現
    由詐騙集團成員管領之合作金庫銀行南嘉義分行帳號000000
    0000000000帳戶內，黃品婕因而陷於錯誤，於同日20時54分
    許，依照指示完成匯款。嗣因黃品婕遲未收到貨品，撥打本
    案門號復無法取得聯繫，始知受騙。
五、於99年5 月26日前不詳時間，在「Yahoo!奇摩拍賣」網站上
    刊登「販賣MAC MINI電腦商品」之不實訊息。林邦彥於99年
    5 月26日13時3 分許，上網瀏覽該訊息後，誤信為真，下標
    購買，並由林邦彥順利得標。之後，詐騙集團成員提供本案
    門號與林邦彥聯絡，並要求其於同日匯款11,000元至周天河
    （未據起訴）所有，現由詐騙集團成員管領之合作金庫銀行
    左營分行帳號0000000000000 帳戶內。林邦彥因而陷於錯誤
    ，依指示於同日完成匯款。嗣林邦彥接獲賣家電子郵件稱其
    帳號遭盜用等語，始知受騙。
    後因警方接獲報案後，函查本案門號之申登資料，方循線查
    獲。
貳、認定犯罪事實所憑之證據及理由：
一、本案被告林世涼所犯之罪，係死刑、無期徒刑、最輕本刑為
    3 年以上有期徒刑以外之罪，其於準備程序進行中，就前揭
    被訴事實為有罪之陳述，經受命法官告知簡式審判程序之旨
    ，並聽取其與檢察官之意見後，本院裁定由受命法官獨任進
    行簡式審判程序，是本案之證據調查，依刑事訴訟法第273
    條之2 規定，不受同法第159 條第1 項、第161 條之2 、第
    161 條之3 、第163 條之1 及第164 條至第170 條規定之限
    制，合先敘明。
二、上開犯罪事實，業據被告於本院審理中坦承不諱，核與證人
    即被害人馮國炤、蔡命學、張君維、黃品婕及林邦彥於警詢
    中所為之指證情節相符，並有上述被害人之匯款資料、本案
    門號之通聯紀錄及家樂福電信門號申請書等在卷可稽。又申
    請行動電話門號並無特殊條件之限制，且現今社會詐騙情形
    猖獗，詐騙集團收購行動電話門號供刊登廣告、電話轉接、
    內部連繫或藉以實施詐騙之用等新聞層出不窮，故將申請之
    行動電話門號交付他人使用，極可能將被犯罪集團作為詐欺
    犯罪之聯絡工具等情，一般人均有認知。被告為智識正常之
    成年人，對上情理應了然於胸。況被告前因交付金融帳戶之
    幫助詐欺取財案件，業經本院於98年7 月28日，以98年度簡
    上字第41號判處有期徒刑6 月確定（於99年8 月3 日易科罰
    金執行完畢，於本案不構成累犯，如下所述），此有臺灣高
    等法院被告前案紀錄表與該判決書附卷可查，歷經該案偵審
    程序，被告應能更加警覺方是，更可認其於交付本案門號之
    前，應可預見本案門號有用於不法詐取他人金錢之可能，其
    卻仍執意交付，則其主觀上應有幫助他人詐欺取財之犯意甚
    明。綜上足認被告之自白與事實相符，可以採信，本案事證
    明確，被告犯行洵堪認定，應依法論科。
參、論罪科刑之理由：
一、刑法上之幫助犯，係對於犯罪與正犯有共同之認識，而以幫
    助之意思，對於正犯資以助力，而未參與實施犯罪之行為者
    而言。是以如未參與實施犯罪構成要件之行為，而係出於幫
    助之意思提供助力，即屬幫助犯，而非共同正犯。被告基於
    幫助詐欺取財之犯意，將本案門號交付他人，本案門號進而
    為詐騙集團成員用以詐騙他人之工具，是被告係參與詐欺取
    財罪構成要件以外之行為，且並無證據足資證明被告係以正
    犯而非以幫助犯之犯意參與犯罪，應認其係幫助犯而非正犯
    。故核被告所為，係犯刑法第30條第1 項前段、第339 條第
    1 項之幫助詐欺取財罪。
二、被告前因交付金融帳戶之幫助詐欺取財案件，業經本院於98
    年7 月28日，以98年度簡上字第41號判處有期徒刑6 月確定
    ，於「99年8 月3 日」（起訴書誤載為「98年8 月3 日」）
    易科罰金執行完畢，已經認定在前，故其本案犯罪時間顯然
    係在該案執行完畢「之前」，自無累犯規定之適用，起訴檢
    察官認被告應構成累犯云云，尚有誤會。
三、刑法第28條之共同正犯，係指2 人以上共同實行犯罪之行為
    者而言，幫助他人犯罪，並非實施正犯，在事實上雖有二人
    以上共同幫助犯罪，要亦各負幫助罪責，而無適用該條之餘
    地，刑法上既無「共同幫助」之情，當亦無「幫助共同」之
    可言。幫助1 人為幫助，幫助2 人、3 人仍為幫助，故判決
    主文無需記載「幫助共同」，法條部分亦無需引用刑法第28
    條（最高法院95年度臺上字第6767號判決意旨參照），是被
    告上述犯行，不需論以「幫助共同」，併此陳明。
四、被告以一個交付本案門號之行為，為他人多次詐欺取財犯行
    提供助力，觸犯數罪名，屬同種想像競合犯，應依刑法第55
    條之規定從一較重之幫助詐欺取財罪處斷。
五、被告幫助他人為詐欺取財之犯行，本院依刑法第30條第2 項
    之規定，按正犯之刑減輕其刑。
六、爰審酌被告將本案門號交與他人之行為，對他人詐欺行為提
    供幫助，不止助長經濟犯罪之猖獗，更影響社會正常交易安
    全，同時增加被害人尋求救濟及偵查犯罪之困難，殊不可取
    ，但念及犯後坦承犯罪，態度尚可，暨其自承教育程度為高
    職肄業，現在白鐵工廠工作，兼衡各被害人遭詐騙之金額等
    一切情狀，量處如主文所示之刑，並諭知易科罰金之折算標
    準。
肆、應適用之法律：
一、刑事訴訟法第273 條之1 第1 項、第299 條第1 項前段。
二、刑法第30條、第339 條第1 項、第55條、第41條第1 項前段
    。
三、刑法施行法第1 條之1 第1 項、第2 項前段。
本案經檢察官陳詠薇到庭執行職務。
中    華    民    國    100   年    3     月    11    日
                  刑事第七庭  法  官  王 紹 銘
以上正本證明與原本無異。
如不服本判決，應於收受本判決後10日內向本院提出上訴書狀，
並應敘述具體理由。如未敘述上訴理由者，應於上訴期間屆滿後
20 日 內向本院補提理由書狀（均須按他造當事人之人數附繕本
）「切勿逕送上級法院」。
                              書記官  洪 秀 虹
中    華    民    國   100    年    3     月    11    日
附錄本案論罪科刑法條全文：
《刑法第30條》
幫助他人實行犯罪行為者，為幫助犯。雖他人不知幫助之情者，
亦同。
幫助犯之處罰，得按正犯之刑減輕之。
《刑法第339條》
意圖為自己或第三人不法之所有，以詐術使人將本人或第三人之
物交付者，處5 年以下有期徒刑、拘役或科或併科1,000 元以下
罰金。
以前項方法得財產上不法之利益或使第三人得之者，亦同。
前2 項之未遂犯罰之。